臺灣臺北地方法院刑事判決　　　　　　100年度交易字第178號
公　訴　人　臺灣臺北地方法院檢察署檢察官
被　　　告　劉長生
上列被告因過失傷害案件，經檢察官提起公訴（100年度偵字第
3680號），本院判決如下：
    主  文
劉長生因過失傷害人，處有期徒刑參月，如易科罰金，以新臺幣
壹仟元折算壹日。
    事  實
一、劉長生於民國99年5月6日下午7時許，駕駛車牌號碼BC-7732
    號自用小客車，沿臺北市○○區○○路由南往北方向行駛，
    行至該路與松平路口欲左轉進入松平路時，其本應注意汽車
    行至交岔路口，轉彎車應讓直行車先行，而依當時情形，雖
    值夜間，但有照明，天晴路面乾燥無缺陷，亦無障礙物，視
    距良好，客觀上並無不能注意之情事，竟疏未注意，其雖已
    見許傅鈞騎乘車牌號碼BHY-623號機車後載侯念青，自松仁
    路對向駛來，竟未依前開規定禮讓直行而來之許傅鈞先行，
    而在該交岔路口貿然左轉，許傅鈞見狀避煞不及而追撞劉長
    生所駕駛之上開車輛右側車身，致許傅鈞當場人車倒地，許
    傅鈞因而受有右側鎖骨骨折、右側膝小腿開放性傷口之傷害
    ，另侯念青則受有右側尺骨骨折、右側第4手指骨開放性骨
    折、右側手指開放性傷口之傷害。劉長生肇事後，於未被有
    偵查犯罪職權之機關或公務員發覺前，留在現場向據報到場
    處理之臺北市政府警察局信義交通分隊警員賴皆燁坦承為肇
    事者而自首接受裁判。
二、案經劉長生自首、許傅鈞、侯念青訴由臺灣臺北地方法院檢
    察署檢察官偵查起訴。
    理  由
壹、證據能力事項：
    按被告以外之人於審判外之陳述，雖不符前4條之規定，而
    經當事人於審判程序同意做為證據，法院審酌該言詞陳述或
    書面陳述作成時之情況，認為適當者，亦得為證據。當事人
    、代理人或辯護人於法院調查證據時，知有第159條第1項不
    得為證據之情形，而未於言詞辯論終結前聲明異議者，視為
    有前項之同意，為刑事訴訟法第159條之5所明定。本判決下
    列所引用之其餘證據資料，均經依法踐行調查證據程序，當
    事人於本院言詞辯論終結前亦未聲明異議，並已當庭捨棄詰
    問權，本院審酌證據資料製作時之情況，均無違法不當及證
    明力明顯過低之瑕疵，亦查無依法應排除其證據能力之情形
    ，認以之作為證據應屬適當，皆有證據能力。
貳、實體事項:
一、訊據被告劉長生固坦承於前揭時、地，駕駛上開自用小客車
    左轉時，與對向直行由告訴人許傅鈞所騎乘，後載告訴人侯
    念青之上開機車發生碰撞，告訴人二人並因而分別受有上述
    傷害等情不諱，惟矢口否認有何過失傷害之犯行，並辯稱:
    我是合法綠燈左轉，如果告訴人不騎那麼快，我應該可以轉
    過去云云。惟查:
  (一)被告於前揭時、地，駕駛上開自用小客車左轉時，與對向直
    行由告訴人許傅鈞所騎乘之上開機車發生碰撞，告訴人二人
    並因而分別受有上述傷害等情，為被告所不爭執，並據證人
    許傅鈞及侯念青二人於警詢及偵查中具結作證在案（參他字
    第10309號卷第23-24、51-52頁），且有現場圖、事故補充
    資料表、現場照片、事故調查報告表（以上參偵字第3680號
    卷第7、8、11、12、14-16頁）、臺北醫學大學附設醫院出
    具之診斷證明書2張、告訴人受傷照片在卷可稽（參他字第1
    0309號卷第9-1、9-2頁、10-12頁）。
  (二)按汽車行至交岔路口時，轉彎車應讓直行車先行，道路交通
    安全規則第102條第1項第7款定有明文。本件肇事當時雖值
    夜間，但有照明，天晴路面乾燥無缺陷，亦無障礙物，視距
    良好，此有前揭事故調查報告表及現場照片可證，是客觀上
    並無不能注意之情事。質之被告自承於其左轉時，已見告訴
    人許傅鈞騎乘上開機車自對向直行而來，則揆諸前揭規定，
    被告自應讓告訴人先行通過，詎其竟未暫停禮讓告訴人，而
    逕自貿然左轉，致告訴人許傅鈞駛駛至該路口時，見狀避煞
    不及追撞其所駕駛之上開汽車右側車身，並使告訴人二人因
    而人車倒地受傷，被告就本件車禍事故之發生，自有過失，
    且與告訴人二人上開傷害結果有相當因果關係。
  (三)至於被告雖執上詞置辯。但查，本件卷內並無告訴人許傅鈞
    所騎乘之機車行車速度紀錄，而現場圖亦未畫有煞車痕足供
    佐證告訴人之車速，是尚乏積極之證據足以證明告訴人許傅
    鈞有超速行駛之違規情事。而上開路段之最高速限為時速50
    公里，此有前揭事故調查報告表在卷可參。證人許傅鈞於臺
    北醫學院製作談話紀錄時陳稱:當時速度約為40-50公里等語
    （參偵字第3680號卷第10頁）。另質之被告亦陳稱:其有40
    年左右的駕駛經驗，依其判斷，告訴人當時的車速約為時速
    40 公里等語（參本院卷第14頁）。是不論依告訴人許傅鈞
    於警詢時之陳述，或被告前開供述，告訴人許傅鈞當時之行
    車速度，均仍在法定速限範圍內。況查，道路交通安全規則
    第10 2條第1項第7款關於車輛行至交岔路口時，轉彎車應禮
    讓直行車先行之規定，並無例外可轉換路權之情形。是以轉
    彎車於轉彎時，如有直行車前來，均須讓直行車先行通過。
    而承前所述，本件被告於轉彎前已見告訴人許傅鈞自對向駛
    來，是不問告訴人之車速為何，其均應禮讓，並使告訴人可
    以順利安全通過路口，自不容其搶快行駛，是被告前揭所辯
    ，於法未合，自無可憑採。
  (四)綜合上述，本件被告過失傷害之犯行，事證明確，洵堪認定
    ，應依法論科。
二、核被告所為，係犯刑法第284條第1項之過失傷害罪。被告以
    一過失行為，同時致告訴人二人受有傷害，而觸犯數罪名，
    為想像競合犯，以一罪論。被告於肇事後留在現場，報案人
    或勤務中心轉來資料並未報明肇事人姓名，處理人員前往傷
    者就醫之醫院處理時，肇事人在場，並當場承認為肇事人等
    情，有臺北市政府警察局信義交通分隊員警賴皆燁所製作之
    道路交通事故肇事人自首情形紀錄表1紙附卷可證（參偵字
    第3680號卷第13頁），是警察接獲報案時，顯然不知何人為
    肇事者，甚為灼然，則被告已合於刑法第62條前段之自首要
    件，依法減輕其刑。爰審酌本件車禍事故之發生，其肇事之
    原因在於被告貿然左轉所致，告訴人許傅鈞受有右側鎖骨骨
    折、右側膝小腿開放性傷口之傷害，另告訴人侯念青則受有
    右側尺骨骨折、右側第4手指骨開放性骨折、右側手指開放
    性傷口之傷害，其二人之傷勢均非輕，被告車禍發生後迄未
    賠償告訴人二人之損害，以及高中畢業之智識程度、經濟小
    康等一切情狀，量處如主文所示之刑，並諭知易科罰金之折
    算標準。公訴人雖以被告就本件事故有重大過失，且迄未賠
    償告訴人，請求量處有期徒刑4月之刑，惟查，本罪之法定
    刑為有期徒刑6月，且被告合於自首之規定，是本院認為前
    揭科刑已屬適當，附此敘明。
據上論斷，應依刑事訴訟法第284條之1、第299條第1項前段，刑
法第284條第1項前段、第55條、第62條前段、第41條第1項前段
，刑法施行法第1條之1，判決如主文。
本件經檢察官劉俊良到庭執行職務。
中    華    民    國   100    年    4     月    22    日
                 刑事第二十庭   法  官  李桂英
以上正本證明與原本無異。
如不服本判決應於收受送達後10日內向本院提出上訴書狀，並應
敘述具體理由；其未敘述上訴理由者，應於上訴期間屆滿後20日
內向本院補提理由書（均須按他造當事人之人數附繕本）「切勿
逕送上級法院」。告訴人或被害人如對於本判決不服者，應具備
理由請求檢察官上訴，其上訴期間之計算係以檢察官收受判決正
本之日期為準。
                                書記官  黃勤涵
中    華    民    國   100    年    4     月    22    日
附論本案論罪科刑法條全文：
中華民國刑法第284條
（過失傷害罪）
因過失傷害人者，處 6 月以下有期徒刑、拘役或 5 百元以下罰
金，致重傷者，處 1 年以下有期徒刑、拘役或 5 百元以下罰金
。
從事業務之人，因業務上之過失傷害人者，處 1 年以下有期徒
刑、拘役或 1 千元以下罰金，致重傷者，處 3 年以下有期徒刑
、拘役或 2 千元以下罰金。